臺灣新竹地方法院刑事判決　　　　　　　　　　　　　九十一年度易字第一五七號
　　公　訴　人　臺灣新竹地方法院檢察署檢察官
　　被　　　告　甲○○
右列被告因違反動產擔保交易法案件，經檢察官聲請簡易判決處刑（九十年度偵緝字
第一二九號），本院認不宜以簡易判決處刑，改依通常程序審理，判決如左：
    主  文
甲○○動產擔保交易之債務人，意圖不法之利益，將標的物出賣，致生損害於債權人
，處拘役肆拾日，如易科罰金，以參佰元折算壹日。
    事  實
一、甲○○於民國八十九年十月二十四日，以動產擔保交易法動產抵押之方式，以其
    所有車牌號碼ＴＮ－二八八七號之自小客車，向福灣企業股份有限公司（以下簡
    稱福灣公司）貸款新臺幣（下同）十八萬元，為動產擔保交易之債務人，雙方約
    定每月為一期分二十四期平均攤還本息，動產抵押有效期間自八十九年十月二十
    四日起至九十五年一月二十七日止，在動產抵押有效登記期間內，不得將抵押物
    出讓、出質、出租、出借或設定次順位抵押權或其他擔保物權。詎甲○○竟意圖
    為自己不法之利益，尚未繳納應分期攤還之本息，即於八十九年十一月間將上開
    自小客車出賣予不知情之陳銘鴻，並辦理上開自小客車車籍資料之移轉，致生損
    害於動產交易之債權人福灣公司。
二、案經福灣公司訴請臺灣新竹地方法院檢察署檢察官偵查起訴。
    理  由
一、訊據被告甲○○對於右開以動產擔易法動產抵押方式，向福灣公司貸款十八萬元
    ，並約定每月為一期分二十四期平均攤還本息，而其借款後迄未償還分文之事實
    坦承不諱，核與告訴人福灣公司代理人焦中宇於偵查及本院調查時指訴之情節相
    符，並有動產抵押契約、動產擔保交易動產抵押設定登記申請書、約定條款等件
    在卷可稽，被告上開自白，堪信與事實相符。被告雖辯稱其並未將上開自小客車
    出賣予案外人陳銘鴻，而係因無錢給付購買上開自小客車之車款，故以該車向當
    舖典當，不知當舖負責人陳銘鴻已將車子過戶云云；惟查，證人陳銘鴻於偵查中
    證稱，伊於九十年底有用二十萬元向被告購買ＴＮ－二八八七號自小客車，當時
    被告沒有說該部車已設定抵押等語（見九十年度偵緝字第一二九號偵查卷第四十
    九頁反面），並有汽車買賣合約書在卷可按，而被告對該買賣合約書之真正亦未
    加以爭執，況被告於本院審理時亦自承，「（為何陳銘鴻在偵查中說他用二十萬
    元跟你買這部車子？）那是因為福灣公司打電話給我，說那部車已經過戶給別人
    ，沒有辦法辦理動產擔保抵押，叫我去處理，後來我去找陳銘鴻，他才說車子已
    經過戶到他名下，又說要再付一點尾款把那部車買過來。」等語，而上開自小客
    車亦於告訴人公司尚未辦理動產擔保抵押設定前即已移轉予陳銘鴻名下，被告事
    後有將上開自小客車擅自出賣予他人一節，要屬無疑，被告前開所辯，尚不足採
    。又告訴人確係因此而無法就上開自小客車辦理動產擔保抵押權設定，有交通部
    公路局新竹區監理所九十年六月二十八日九０竹監一字第九００二號函附之車籍
    資料七紙、九十年七月五日竹監新字第六００三五九三號函附之車籍資料三紙及
    交通部公路局新竹區監理所辦理動保退件案說明書一份在卷可憑，是被告上揭出
    賣該車之行為，顯已造成告訴人公司行使動產抵押權利之困難與障礙，致生損害
    於告訴人公司。本件事證明鄗，被告違反動產擔保交易法之犯行，至堪認定。
二、核被告所為，係犯動產擔保交易法第三十八條之罪。又被告行為後，刑法第四十
    一條業於九十年一月四日經立法院修正通過，並經總統於九十年一月十日公布，
    而於同年一月十二日生效施行，其修正條文為：「犯最重本刑為五年以下之刑之
    罪，而受六月以下有期徒刑或拘役之宣告，因身體、教育、職業、家庭之關係或
    其他正當事由，執行顯有困難者，得以一元以上三元以下折算一日，易科罰金。
    但確因不執行所宣告之刑，難收嬌正之效或難以維持法秩序者，不在此限。」、
    「併合處罰之數罪，均有前項情形，其應執行之刑逾六月者，亦同。」，惟本件
    被告所犯之罪，其法定刑本為三年以下有期徒刑、拘役或科或併科六千元以下之
    罰金，於刑法第四十一條修正前，如宣告六月以下有期徒刑，本得依法易科罰金
    ，即不生刑法第四十一條修正前、後輕重比較之問題，惟依刑法第二條第一項前
    段，仍應適用本件裁判時之法律，即修正後之刑法第四十一條，附此敘明。爰審
    酌被告以上開自小客車向告訴人公司貸款後，於告訴人公司尚未辦畢動產擔保抵
    押登記，即將該自小客車另售予他人並移轉所有權，致告訴人公司因此受有之損
    害，且被告迄今尚未償還其所貸得之款項予告訴人公司，及其犯罪目的、動機等
    一切情狀，量處如主文所示之刑，並諭知易科罰金之折算標準，以示懲儆。
據上論斷，應依刑事訴訟法第四百五十二條、第二百九十九條第一項前段，動產擔保
交易法第三十八條，刑法第二條第一項前段、第十一條前段、第四十一條第一項前段
，罰金罰鍰提高標準條例第一項前段、第二條，判決如主文。
本案經檢察官吳金棟到庭執行職務。
中      華      民      國     九十一    年     四    月     二十三     日
                                   臺灣新竹地方法院刑事第二庭
                                       法  官  王  鳳  儀
右正本證明與原本無異。
如不服本判決，應於判決送達後十日內向本院提出上訴狀( 應附繕本 )，上訴於
臺灣高等法院。
                                        書記官  陳  進  楷
中      華      民      國     九十一    年     四    月     二十四     日
附錄論罪科刑法條：
動產擔保交易法第三十八條：
動產擔保交易之債務人，意圖不法之利益，將標的物遷移、出賣、出質、移轉、抵押
或為其他處分，致生損害於債權人者，處三年以下有期徒刑、拘役或科或併科六千元
以下之罰金。
